【裁判字號】    99,訴緝,26
【裁判日期】    990526
【裁判案由】    強盜等
【裁判全文】
臺灣板橋地方法院刑事判決              99年度訴緝字第26號
公  訴  人  臺灣板橋地方法院檢察署檢察官
被      告  甲○○
指定辯護人  本院公設辯護人丁○○
上列被告因強盜案件，經檢察官提起公訴（97年度偵字第21743
號），本院判決如下：
    主  文
甲○○犯攜帶兇器結夥強盜罪，累犯，處有期徒刑捌年貳月。
    事  實
一、甲○○前於民國87年間因施用毒品案件，經本院以87年度毒
    聲字第1701號裁定送觀察、勒戒後，認無繼續施用毒品傾向
    ，於87年9 月24日出所，並經台灣板橋地方法院檢察署檢察
    官以87年度偵字第19026 號不起訴處分確定；嗣於87年間又
    因施用毒品案件，經本院以87年度毒聲字第3153號裁定送觀
    察、勒戒後，認有繼續施用毒品傾向，經以87年毒聲字第36
    54號裁定令入戒治處所施以強制戒治，執行後於88年6 月15
    日出所；上開施用毒品犯行並經檢察官起訴後，經本院以88
    年度簡字第56號判決有期徒刑5 月確定，於88年11月14日執
    行完畢。其復於87年間因連續施用第二級毒品案件，經本院
    以87年度訴字第1932號判處有期徒刑1 年確定，於90年5 月
    31日執行完畢；繼於91年間因連續施用第一、二級毒品罪，
    經本院93度訴緝字第115 號判決分別判處有期徒刑9 月、7
    月確定；再於93年間因犯施用第一、二級毒品罪，經本院以
    93度訴字第937 號分別判處有期徒刑9 月、6 月確定，上開
    4 罪先經本院以93年聲字第2566號裁定應執行有期徒刑2 年
    4 月確定，適逢減刑，後再據本院以96年度聲減字第133 號
    裁定分別減為有期徒刑4 月15日、3 月、4 月15日、3 月15
    日，應執行有期徒刑1 年2 月確定，於96年7 月16日執行完
    畢（於本案構成累犯）。
二、詎其均仍不能悔改，於97年5 月17日下午以電話聯絡友人丙○○，託其幫忙尋找乙○○，欲向丙○○、乙○○購買電視
    機與電腦、手飾等物，適乙○○在丙○○住處，甲○○即與
    呂建德、廖勝平共同前往丙○○住處，詢問有無電視機、電
    腦、鑽戒、黃金等物欲行出售，甲○○與呂建德進入丙○○
    住處，丙○○當場出示金手鍊及翡翠項鍊各1條，甲○○檢
    視後無意購買，而乙○○復無意出售任何貨物，甲○○等人
    遂離開，並返回甲○○位於臺北縣板橋市○○○路116之12
    號3樓住處，甲○○竟萌強盜之犯意，藉口丙○○欠債不還
    欲行索討，呂建德、廖勝平、陳威志（廖勝平、呂建德涉犯
    加重強盜罪部分，業經臺灣高等法院98年上訴字第4164號判
    處有期徒刑7年、7年6月，並最高法院99年度台上字第2483
    號判決駁回渠等上訴確定，另陳威志部分則經最高法院98年
    上訴字第4164號判決發回更審，迄今尚未確定）皆知悉甲○○僅係藉詞討債，竟與甲○○共同為自己不法所有之意圖，
    基於強盜犯意之聯絡，策劃強盜丙○○財物之犯案細節，並
    由陳威志遂駕駛不詳車號之自小客車搭載呂建德、廖勝平及
    甲○○至丙○○住處，途中由甲○○指示廖勝平在臺北縣板
    橋市○○路口小北百貨購買塑膠束帶，再前往丙○○位於臺
    北縣中和市○○路118之31號門口守候，於同日21時20 分許
    ，見丙○○與乙○○返家，經甲○○撥打電話請丙○○開門
    ，開門後，甲○○、陳威志、廖勝平、呂建德等人即依序強
    行進入丙○○上址住處（侵入住宅部分未據告訴），並於進
    入屋內後，甲○○先持客觀上足以威脅人之生命、身體、安
    全之手槍1支（未扣案，無證據顯示具殺傷力）喝令在場之
    乙○○趴下，繼而指揮現場，令廖勝平在門口負責把風，令
    陳威志及呂建德以先前所購買之塑膠束帶綑綁丙○○及乙○○，期間因丙○○喊叫，呂建德乃徒手毆打丙○○之臉部，
    陳威志取下甲○○手上持有之槍枝喝令丙○○交付財物，而
    以此強暴手段，至使丙○○、乙○○均無從抗拒，丙○○因
    而交付現金新臺幣（下同）1萬2千元，甲○○再令呂建德搜
    刮丙○○屋內現金約4萬元、白金戒指1只（價值約6,000 元
    ）、K金手環1只（價值2萬餘元），及自乙○○放置在褲袋
    皮夾內之現金2萬元取走，得手後駕車返回臺北縣板橋市○○○路116之12號3樓，甲○○並交付1萬元予廖建平，暨將
    前揭取得之K金手鐲1只交付給呂建德，分別作為該2人協同
    前往討債之代價。嗣於97年5月23日15時許，在桃園縣八德
    市○○街213巷12弄5號呂建德胞姐住處呂建德臥房，起出丙○○所有之K金手環1只；復於97年5月24日2時46分許，在臺
    北縣土城市○○路60巷口為警查獲廖勝平，而查悉上情。
三、案經丙○○訴由臺北縣政府警察局中和分局報告臺灣板橋地
    方法院檢察署檢察官偵查起訴。
    理  由
一、程序方面：被告以外之人於審判外之陳述，經當事人於審判
    程序同意作為證據，法院審酌該言詞陳述或書面陳述作成時
    之情況，認為適當者，亦得為證據。當事人、代理人或辯護
    人於法院調查證據時，知有第159條第1項不得為證據之情形
    ，而未於言詞辯論終結前聲明異議者，視為有前項之同意。
    刑事訴訟法第159條之5定有明文。以下所引被告以外之人於
    審判外之書面陳述等證據，經本院詢問關於證據能力，檢察
    官、被告與辯護人均表示無意見（本院卷第37頁），亦未於
    於言詞辯論終結前聲明異議，本院審酌該等證據作成之情況
    ，無違法取得情事，認為適於為本件認定事實之依據，依刑
    事訴訟法第159 條之5 第2 項規定，應具有證據能力。
二、訊據被告甲○○就有於前揭時、地，與廖勝平、呂建德、陳
    威志等人共同以持槍暨以塑膠束帶加以綑綁及徒手毆打丙○○臉部等非法方式，剝奪被害人丙○○、乙○○等兩人之行
    動自由後，強行取走丙○○、乙○○所有如事實欄所載之財
    物，事後廖勝平取得1萬元，呂建德取得扣案手環1只等情，
    乃為被告甲○○所不否認，復有證人丙○○於警詢、偵查、
    本院97年訴字第4091號審理中（即同案被告廖勝平、呂建德
    、陳威志等人被訴加重強盜案件，下簡稱本院前案），暨證
    人乙○○於本院前案審理時之證述可為佐證（詳見臺灣板橋
    地方法院檢察署97年偵字第15701 號卷〈下簡稱偵查卷〉第
    148 至149 頁，本院前案卷(一)第196-208 頁，本院前案卷(二)
    第57-73 頁），並有告訴人住處電梯攝影翻拍照片6 張在卷
    可稽（偵查卷第63至66頁），亦核與共犯廖勝平、呂建德、
    陳威志等人之於本院前案審理時之證述情節大致相符，堪信
    為實在。然被告甲○○另辯稱：案發當日是為向丙○○索討
    積欠之債務10萬元，並無強盜之犯意云云。故本件爭點乃在
    於被告甲○○是否係基於向告訴人討債之意思為上開剝奪告
    訴人及乙○○自由，並強取財物之行為，抑或具有不法所有
    之意圖而為上開剝奪被害人行動自由並強取財物之行為，經
    查：
  (一)告訴人丙○○於警詢時即表示遭甲○○等人強盜財物（偵查
    卷第36頁），後於偵查及本院前案亦證述其並未積欠甲○○
    債務明確（見偵查卷第149 頁、本院前案卷(一)第197 、204
    、205 頁），嗣本件審判程序中，其再與被告甲○○同庭而
    結證堅稱並無積欠甲○○任何債務等語綦詳（本院卷第63至
    65頁）；但反觀被告甲○○對於借款10萬元予丙○○之時間
    、約定返還之時間、利息之約定等節，均無法清楚交代，僅
    略謂：大約於案發前半前丙○○因有急用向我借，沒有約定
    利息云云，亦無法提出任何出借款之憑據，或曾經交付10萬
    元予丙○○之證明，已與常理有違，且證人丙○○於本院前
    案及本件審理中均曾證述：案發之後甲○○女友有出面找我
    ，並說要還我8 萬元，但貸款貸不下來，後來還說要以海洛
    因作為和解，但我不同意等語（本院卷第65頁），而被告甲○○亦不否認於案發後確實打算籌款8 萬元給丙○○與其和
    解之事（本院卷第65頁），是依常情判斷，倘甲○○當日強
    取財物係為達其索債之目的，應無於事後又同意以8 萬元與
    告訴人和解之理，故告訴人前揭證述，應屬可採。
  (二)又同案被告廖建平、呂建德、陳威志等人於本院前案中雖均
    曾供述當日係為甲○○向丙○○索討債務等語，惟渠等3 人
    對於究竟為被告甲○○向丙○○索討何種債務、金額若干，
    均陳稱不清楚具體之內容（見本院前案卷(一)第67、68、138
    、145、146頁、及本院前案卷(二)第11頁），可見於案發當日
    ，呂建德、廖勝平及陳威志等人對於丙○○是否積欠被告甲○○債務一事，並無確實之認知，充其量僅是聽聞被告甲○○大概陳述而已。且查，案發當日下午，呂建德、廖勝平在
    實施本案之前，均曾一起陪同被告甲○○前往丙○○住處，
    呂建德有進到告訴人住處內，廖勝平則在樓下屋外等候乙節
    ，為被告甲○○所不否認，復有同案被告呂建德、廖勝平之
    供述可佐，又依告訴人丙○○於警詢及本院前案證稱：於案
    發當日下午，甲○○曾以行動電話號碼聯絡，託其幫忙找綽
    號「小龍」之乙○○，要向乙○○買電視機、電腦，其答稱
    乙○○當時正在其住處為其修護電腦，隔約不到1 分鐘，甲○○即夥同車內後座一人到其住處；甲○○問乙○○有沒有
    電視機、電腦、鑽戒黃金等物要賣，乙○○很馬虎回答，甲○○及其同夥停留約將近10分鐘即離開其住處；當日乙○○
    有一台電腦、幾樣首飾要賣給別人，乙○○不高興見到甲○○等人，要他們走，甲○○等人離開後，其與乙○○去永和
    找賣二手金飾的老闆賣掉一批金飾；晚上9 點多，甲○○等
    人再度至其住處之前，一直打電話與其聯絡，聲稱他們要買
    金飾，丙○○表示沒辦法，乙○○已經賣了金飾，甲○○還
    說不要假了，詢問賣了多少錢，其答稱賣了7 、8 萬元等情
    （見同上偵查卷第39頁、本院前案卷(一)第197 頁至第201 頁
    ），暨徵諸呂建德於97年5 月24日警詢時供陳：「我是於97
    年5 月17日18時左右，與綽號『阿斌』之男子甲○○先行前
    往被害人丙○○位於中和市○○路○ 段118 之31號11樓住處
    內看金飾（丙○○聲稱要販售金飾，所以我們是先行前往看
    該金飾之價值為何）…因為『阿斌』聲稱不滿意，所以我們
    就離開返回『阿斌』位於板橋市○○○路116 號3 樓之12租
    屋處，後來『阿斌』表示丙○○欠他錢，且有竊取『大胖』
    的東西，所以要我陪他一起前往找丙○○理論」等語，及於
    同日偵訊時表示：「阿斌說要去要債，請求我幫他的忙一起
    過去，當日我跟阿斌已經過去該處一趟，該女子說有一批首
    飾要賣，後來該女子又說不要賣，我們就離開，阿斌說該女
    子欠他一筆錢，金額我不知道，後來就找我一起去要錢」等
    語（見偵查卷第13頁反面、第133 頁），可見當日下午，被
    告甲○○第一次進入告訴人屋內時，並無行討債之事，且於
    第一次離開告訴人住處之後，始向呂建德表示告訴人有欠伊
    錢，而衡以常情，倘被告甲○○與告訴人之間確實有債務未
    清之事，豈不當面催討？況當時在告訴人住處者，僅有告訴
    人與乙○○二人，係一男一女，被告甲○○與呂建德二人在
    場，不論聲勢、論實力、論欠債還錢之理，應無何顧忌之處
    ，被告甲○○並無理由不開口要債，竟需返回住處，糾集四
    人，並攜帶塑膠束帶及不明之槍枝再度前來。再據證人丙○○、乙○○於本院前案證述案發當日被害之經過（即被告甲○○第二次前往告訴人住處），亦均未提及被告甲○○或其
    他共犯有催討債務之言語，有證人丙○○於偵查及本院前案
    之證述可稽（見偵查卷第148 頁起、本院前案卷(一)第194 頁
    起、本院前案卷(二)第56頁起、69頁起、71頁起），則以社會
    常情判斷，被告甲○○夥同其於共犯4 人第二次進入告訴人
    住處後，竟又無當面與告訴人計算清楚，究竟積欠若干債務
    ，使對方償還全部或一部之舉措，從而被告甲○○縱曾向呂
    建德、廖勝平或陳威志等人為討債之說，然此顯違討債常情
    ，共犯呂建德、廖勝平、陳威志等人實無從產生甲○○真為
    討債之確信，而此從共犯廖勝平於本院前案證稱：當時其也
    會害怕，根本不知要去收什麼債等語，亦可見其情（見本院
    前案卷(一)第148 頁）。是被告甲○○與其餘共犯間有事先計
    畫綑綁被害人之分工細節，其餘共犯亦未對其深究討債之真
    偽，即參與綑綁被害人，強行取財，自係均明知參與被告甲○○強盜之犯行，而與被告甲○○均有出於不法所有意圖之
    犯意聯絡暨行為分攤甚明。至於共犯呂建德於本院前案中證
    述第二次進入告訴人住處，被告等人有當場向告訴人二人討
    債云云，與其於警詢及偵查之供述不符，應認係事後卸責之
    詞，為不足採。
  (三)復查，告訴人在本院前案及本件審理中固均曾證稱其所施用
    之海洛因都是向甲○○所購買一情（見本院前案卷(一)第204
    頁，及本件卷第64頁），而共犯陳威志亦曾在本院前案證稱
    ：甲○○要討的債務好像是跟毒品有關云云（本院前案卷(二)
    第11頁）。然毒品交易多屬銀貨兩訖，以告訴人所述，被告
    甲○○與告訴人在案發前僅認識半年之交情，若謂被告甲○○在交付毒品時，不向告訴人拿足現金，已有違交易常情，
    是告訴人於本件審理中證述：我是有跟他買毒品，但是沒有
    欠錢，我跟他不熟，他不可能讓我積欠，我跟他買毒品也沒
    有發生糾紛等語（本院卷第64頁），洵屬可採。況如前述，
    被告甲○○在犯案之後，於共犯呂建德或廖勝平詢問時，猶
    不具體說出告訴人實際積欠之金額，客觀上亦無從採信告訴
    人因購毒有積欠甲○○債務。
  (四)再者，被告甲○○坦承被害人乙○○並未積欠其任何債款，
    亦不知乙○○有無偷陳威志的東西等語，但當日被告甲○○
    與其餘共犯亦強行取走乙○○褲袋內之2 萬元現金之事實，
    業經乙○○於本院前案審理中證述明確（參本院前案卷(二)第
    59頁），復為被告甲○○及其餘同案被告所不否認，益見渠
    等對乙○○強取財物之行為，係基於不法所有之意圖甚明。
    至呂建德於本院前案雖另證稱：甲○○有提到要向丙○○討
    債，而且有說陳威志之前丟了一批首飾，懷疑與丙○○、乙○○有關云云（見本院前案卷(一)第136 頁），然此乃與被告
    甲○○前揭所述不符，且渠等向乙○○強取之財物係為現金
    ，而非首飾，故「陳威志之前丟了一批首飾」之說，亦不能
    具以說明其等無不法所有意圖，所辯均不足採。
  (五)此外，乙○○業已證述其遭搶現金2 萬元明確，至告訴人丙○○被搜走戒指及手環各一只，亦經告訴人前後為一致之證
    述，並有扣案之手環足資佐證，但告訴人被強行取出之現金
    若干，告訴人則有前後不一之證述，據呂建德證述其在告訴
    人皮夾內取出1 萬餘元，並轉交1 萬元予廖勝平，廖勝平亦
    承認其獲得1 萬元之事實，參以對於己身持有多少現金，告
    訴人可能不甚清楚，故以最有利於被告之認定，關於強盜告
    訴人現金部分，以告訴人前後所述最少金額之部分為準，併
    此敘明。
  (六)綜上，本件被告甲○○結夥三人攜帶槍枝強盜之犯行明確，
    堪以認定。
三、按被告甲○○與成年人呂建德、廖勝平、陳威志結夥三人，
    持不明之槍枝強盜，雖該槍枝因未扣案無從認定具殺傷力，
    惟既有槍枝之外觀，並持以強盜，客觀上已足認對人之生命
    、身體、安全構成威脅，具有危險性，為兇器，堪以認定，
    核其所為係犯刑法第330 第1 項之加重強盜罪。又強盜罪係
    反於持有人或所有人之意思，而強取財物，其手段性質，同
    時侵害他人之身體及意思自由，是其妨害自由部分，自已包
    括於強盜行為之內，不另構成妨害自由罪名，起訴書認被告
    甲○○係觸犯刑法第302條妨害自由及同法第328條強盜兩罪
    ，顯有誤會，惟此業經蒞庭檢察官於審理中更正。又被告甲○○攜帶兇器強盜犯行，與呂建德、廖勝平、陳威志等人有
    犯意之聯絡與行為之分擔，為共同正犯。另被告甲○○以一
    行為強盜告訴人丙○○及乙○○之財物，係一行為觸犯數罪
    名，為想像競合犯應從一重論處。再被告有如事實欄所載之
    執行紀錄，有臺灣高等法院被告前案紀錄表在卷可稽，其於
    有期徒刑執行完畢後之5年以內，故意再犯本件有期徒刑以
    上之罪，為累犯，應依法加重其刑。茲審酌被告甲○○不思
    循正途，見財即生不法所有意圖，夥同多人以強盜手段強取
    財物，造成被害人等之心理傷害非輕，暨衡以其之犯罪動機
    、目的、手段、所生之損害、迄今未與被害人等達成和解、
    其於審理中所自述之生活狀況，暨於案發後逃匿卸責，經本
    院通緝後始到案，犯後又未能坦承全部犯行，顯未徹底悔悟
    ，及公訴人當庭求處有期徒刑8年等一切情狀，爰量處如主
    文所示之刑，以資懲儆。至於未扣案之手槍1支，因未扣案
    無證據顯示係具有殺傷力，難認屬違禁物，復無從認定權屬
    ，爰不予宣告沒收；另被告用以綑綁被害人之塑膠束帶已屬
    消耗品，於綑綁被害人後即留在現場，但未見被害人有加以
    保留並予以提出，難認尚且存在，為免執行之困難，亦不予
    宣告沒收，附此敘明。
據上論斷，應依刑事訴訟法第299條第1項前段，刑法第28條、第
330條第1項、第55條、第47條第1項，判決如主文。
本案經檢察官鄭淑壬到庭執行職務。
中    華    民    國    99    年    5     月    26    日
                  刑事第二十庭  審判長法  官  邱景芬
                                      法  官  廖怡貞
                                      法  官  吳佳穎
以上正本證明與原本無異。
如不服本判決應於收受判決後10日內向本院提出上訴書狀，並
應敘述具體理由。其未敘述上訴理由者，應於上訴期間屆滿後
20日內向本院補提理由書（均須按他造當事人之人數附繕本）
「切勿逕送上級法院」。
                                     書記官  周百川
中    華    民    國    99    年    5     月    26    日
附錄本案論罪科刑法條全文：
刑法第330條第1項：
中華民國刑法第330條
（加重強盜罪）
犯強盜罪而有第 321 條第 1 項各款情形之一者，處 7 年以上有
期徒刑。
前項之未遂犯罰之。

司法院資訊處製作；財團法人民間司法改革基金會備份。
